臺灣桃園地方法院民事判決　　　　　　 95年度家訴字第169號
原　　　告　未○○
訴訟代理人　康勝男律師
被　　　告　甲○○
被　　　告　黃○○
被　　　告　癸○○
被　　　告　辛○○
被　　　告　寅○○
被　　　告　乙○○○○○○
被　　　告　Ｇ○○○
訴訟代理人　徐光輝
被　　　告　Ｈ○○○
被　　　告　子○○○○○○
被　　　告　己○○○○○○
被　　　告　壬○○
被　　　告　戊○○
被　　　告　丙○○
被　　　告　卯○○
被　　　告　丁○○
被　　　告　Ｊ○○○
被　　　告　亥○○○
被　　　告　Ｗ○○○
被　　　告　庚○○
被　　　告　Ｓ○○
被　　　告　Ｔ○○
被　　　告　Ｉ○○
被　　　告　Ｘ○○
被　　　告　Ｕ○○
被　　　告　Ｋ○○
被　　　告　Ｄ○○
被　　　告　Ｆ○○
被　　　告　Ｃ○○
被　　　告　Ｅ○○
被　　　告　Ｂ○○
被　　　告　丑○○
被　　　告　巳○○
被　　　告　辰○○
　　　　　　　　　　　　1號
被　　　告　午○○
被　　　告　Ｑ○○
被　　　告　Ｒ○○
被　　　告　Ｐ○○
被　　　告　Ｏ○○
被　　　告　Ｎ○○
被　　　告　Ｌ○○
被　　　告　Ｍ○○
被　　　告　酉○○
被　　　告　戌○○
被　　　告　Ａ○○
被　　　告　Ｖ○○○
被　　　告　宇○○
被　　　告　玄○○
被　　　告　地○○
被　　　告　天○○
被　　　告　宙○○
被　　　告　申○○
上列當事人間請求分割共有物事件，本院於民國96年03月30日辯
論終結，判決如下：
    主    文
兩造共有之本院95年度存字第3680號提存事件之提存物新台幣捌
佰伍拾萬貳仟貳佰玖拾元准予分割如附表(二)欄位所示。
訴訟費用由兩造按附表(三)欄位所示比例負擔。
    事實及理由
壹、程序方面：
    被告甲○○、癸○○、李宜桓、丑○○、巳○○、辰○○、
    午○○、戊○○、丙○○、卯○○、丁○○、Ｊ○○○、亥
    ○○○、Ｗ○○○、庚○○、Ｐ○○、Ｏ○○、Ｎ○○、Ｑ
    ○○、Ｌ○○、Ｍ○○、Ｓ○○、Ｔ○○、Ｉ○○、Ｘ○○
    、Ｕ○○、Ｋ○○、Ｄ○○、Ｆ○○、Ｃ○○、Ｅ○○、Ｂ
    ○○、黃○○、酉○○、戌○○、Ａ○○、Ｖ○○○、玄○○、宇○○、地○○、天○○、Ｒ○○等經合法通知，均未
    於言詞辯論期日到場，核無民事訴訟法第386 條所列各款情
    形，爰依原告之聲請，由其一造辯論而為判決。
貳、實體方面：
一、原告起訴主張：兩造共同被繼承人李金土遺有坐落於桃園縣
    桃園市○○段464地號應有部分為1/4之土地，為其他共有人
    依土地法第34條之1 規定予以出售，李金土應有部分賣得價
    金扣除土地增值稅後，計新台幣（下同）853萬2,290元，業
    依法以本院95年度存字第3680號提存事件予以提存。而李金
    土於民國42年5月3日死亡，生前育有李來發、李來坤、甲○○、黃李招治、黃李蘭、林李銀、林李綢，其中僅甲○○尚
    存，其餘均已過世。又上開提存款既為兩造之公同共有物，
    且無法為協議分割或不為分割之協議，茲以本起訴狀繕本送
    達作為向各被告終止公同共有關係之意思表示，爰訴請分割
    等語。並聲明：本院95年度存字第3680號提存事件所提存之
    提存款准予分割，如起訴狀所附分配表所載。
二、被告辛○○、寅○○、Ｇ○○○、Ｈ○○○、李香嶙、李欣
    翊、壬○○、宙○○、申○○部分：同意原告分割請求等語
    。
三、被告被告甲○○、癸○○、李宜桓、丑○○、巳○○、辰○○、午○○、戊○○、丙○○、卯○○、丁○○、Ｊ○○○
    、亥○○○、Ｗ○○○、庚○○、Ｐ○○、Ｏ○○、Ｎ○○
    、Ｑ○○、Ｌ○○、Ｍ○○、Ｓ○○、Ｔ○○、Ｉ○○、Ｘ
    ○○、Ｕ○○、Ｋ○○、Ｄ○○、Ｆ○○、Ｃ○○、Ｅ○○
    、Ｂ○○、黃○○、酉○○、戌○○、Ａ○○、Ｖ○○○、
    玄○○、宇○○、地○○、天○○、Ｒ○○則未於言詞辯論
    期日到場，亦未提出準備書狀作何聲明或陳述。
四、坐落於桃園縣桃園市○○段464地號權利範圍為1/4之土地原
    為兩造被繼承人李金土所有，上開土地經該地其他共有人依
    土地法第34條之1 規定予以出售，並將賣得價金扣除土地增
    值稅後計853萬2,290元（下稱系爭提存款），以本院95年度
    存字第3680號提存事件予以提存等情，業據原告提出本院95
    年度存字第3680號提存書影本、李金土繼承人之戶籍謄本、
    李金土之繼承系統表等為證，復為到庭被告辛○○、寅○○
    、Ｇ○○○、Ｈ○○○、李香嶙、李欣翊、壬○○、宙○○
    、申○○所不爭執，堪信為真實。
五、按「遺產繼承人，除配偶外，依左列順序定之：一直系血親
    卑親屬。」，「前條所定第一順序之繼承人，以親等近者為
    先。」，「第1138條所定第一順序之繼承人，有於繼承開始
    前死亡或喪失繼承權者，由其直系血親卑親屬代位繼承其應
    繼分。」，「同一順序之繼承人有數人時，按人數平均繼承
    。但法律另有規定者，不在此限」，「配偶有相互繼承遺產
    之權，其應繼分，依左列各款定之：一與第1138條所定第一
    順序之繼承人同為繼承時，其應繼分與他繼承人平均。」，
    民法第1138條第1項第1款、第1139條、第1140條、第1141條
    、第 1144條第1款分別定有明文。本件兩造皆為李金土之繼
    承人，為兩造所不爭執，到庭之被告亦對原告提出之繼承系
    統表不爭執，堪信李金土之繼承人應如上開繼承系統表所示
    。原告主張兩造應繼分應如起訴狀所附之分配表所載，而以
    被告甲○○應繼分為1/6 ，然被繼承人李金土其下有一親等
    直系血親卑親屬李來發、李來坤、甲○○、黃李招治、黃李
    蘭、林李銀、林李綢、李氏梅，共8 人，有上開繼承系統表
    附卷可憑，而李氏梅已先於李金土死亡，其下又無代位繼承
    人，是以被告甲○○之應繼分應為1/7 ，其他繼承人之應繼
    分亦與原告主張不符，故原告提出起訴狀所附之分配表顯與
    所提出之繼承系統表應繼分有別，兩造應繼分非如起訴狀後
    附之分配表所載，應如附表(一)欄位所示之應有部分比例定之
    。
六、按繼承人有數人時，在分割遺產前，各繼承人對於遺產全部
    為公同共有；繼承人得隨時請求分割遺產，但法律另有規定
    或契約另有訂定者，不在此限，此為民法第1151條、第1164
    條所明定。又繼承人就特定遺產已終止公同共有關係而成為
    分別共有，自非不得請求分割該分別共有之財產。本件被繼
    承人李金土遺有桃園縣桃園市○○段464地號權利範圍為1/4
    之土地，該地因遭他共有人賣出而得系爭提存款等情，已如
    前述，則依上開規定，兩造在分割系爭提存款前，對於系爭
    提存款全部為公同共有，因系爭提存款並無不能分割之情形
    ，亦無不分割之約定，是原告以起訴狀繕本之送達作為向各
    被告為終止公同共有關係之意思表示，並請求裁判分割，於
    法有據。次按分割共有物係以消滅共有關係目的，法院為分
    割共有物之判決時，除有不能分割之情形，或部分共有人曾
    經明示就其分得部分仍維持共有關係外，尚不能將共有物之
    一部分，分歸某部分共有人共有，而創設新的共有關係。且
    法院分割共有物，不受共有人主張之拘束，應依共有物之性
    質、全體共有人之利益為適當之分割。兩造終止公同共有關
    係後，就系爭提存款之應有部分比例如附表(一)欄位所載，已
    如上述，按此應有部分比例予以分割，始符合公平原則。準
    此，計算每人分配金額應如附表(二)欄位所示。從而，本件原
    告請求分割共有物，為有理由，判決如主文所示。
七、本件原告之訴為有理由，依民事訴訟法第385條第1項前段、
    第80條之1、85條第1項但書，判決如主文。
中　　華　　民　　國　　96　　年　　4 　　月　　13　　日
                            家事法庭  法     官   劉雪惠
以上正本係照原本作成
如對本判決上訴，須於判決送達後20日內向本院提出上訴狀
中　　華　　民　　國　　96　　年　　4 　　月　　13　　日
                                      書  記  官　張儷瓊
